【裁判字號】    97,聲繼,50
【裁判日期】    980330
【裁判案由】    聲明繼承
【裁判全文】
臺灣花蓮地方法院民事裁定              97年度聲繼字第50號
聲  請  人  乙○○
                        路3巷.
代  理  人  甲○○
上列聲請人聲明繼承被繼承人丙○○遺產事件，本院裁定如下：
    主  文
聲請駁回。
程序費用由聲請人負擔。
    理  由
一、本件聲請意旨略以：聲請人乙○○為大陸地區人民，係被繼
    承人丙○○（民國○○年○月○○日生，身分證統一編號：Ｚ0000
    00000 號，生前住花蓮縣玉里鎮○○里○○鄰○○街91號，歿
    於民國95年4月11日）之胞弟，依民法第1138條第3款規定為
    繼承人，對被繼承人丙○○之遺產有繼承權，爰依臺灣地區
    與大陸地區人民關係條例第66條規定聲明繼承丙○○之在臺
    遺產云云。
二、按大陸地區人民繼承臺灣地區人民之遺產，應於繼承開始起
    3 年內以書面向被繼承人住所地之法院為繼承之表示，臺灣
    地區與大陸地區人民關係條例第66條第1項前段定有明文。
    故依臺灣地區與大陸地區人民關係條例第66條第1項前段規
    定向法院聲明繼承者，限於被繼承人在大陸地區之繼承人。
    本件聲請人乙○○主張其為被繼承人丙○○在大陸地區出生
    之胞弟，固據聲請人提出中華人民共和國廣西壯族自治區合
    浦縣公證處（2008）桂合証字第124號公證書為證，並經財
    團法人海峽交流基金會認證而得認為其形式為真正；然該證
    明書之內容是否符合事實，該基金會並無從得知，故法院仍
    應審認其內容是否真實。經查，本院依職權向國防部陸軍司
    令部查詢被繼承人丙○○之親屬資料結果，其兵籍資料家屬
    欄並未記載有任何兄弟姐妹之記載，此有國防部陸軍司令部
    98年1月7日國陸人勤字第0980000246號函暨附軍籍資料可查
    ，是聲請人於大陸地區是否有兄弟姐妹，已有所疑，故無法
    認定聲請人即為被繼承人之胞弟，聲請人之聲明已難認真實
    。又查，聲請人雖提出被繼承人空信封2封，然無證據證明
    係被繼承人所書寫，且未載明聲請人與被繼承人之關係，故
    顯無法證明聲請人與被繼承人間有兄弟關係。另聲請人雖提
    出被繼承人生前探親時與其合攝之照片，以資證明其為被繼
    承人之胞弟云云，然合攝照片僅能證明有合影之事實，且本
    院依職權查詢內政部入出國及移民署被繼承人大陸探親資料
    ，其結果查無被繼承人申請赴大陸探親資料，有該署98年2
    月17日移署資處娟字第0980025104號函附卷，難認該照片確
    係被繼承人曾至大陸地區與聲請人合影，自不足執該照片遽
    認聲請人係被繼承人之胞弟。故本件審核結果，核無聲請人
    為被繼承人親屬之記載資料可資審認，是聲請人自稱為被繼
    承人之胞弟及其所提出之大陸地區公證書所記載之內容，顯
    與上開被繼承人之親屬資料內容不符，聲請人是否為在大陸
    地區之胞弟而得為繼承人，尚有疑義。依聲明人所提出資料
    內容與國防部陸軍司令部函覆之被繼承人兵籍資料不符，無
    法確認聲請人為真正之繼承人。從而，本件聲請人聲明繼承
    ，於法未合，應予駁回。
三、依非訟事件法第21條第1項前段，裁定如主文。
中    華    民    國    98    年    3     月    30    日
                  家事法庭      法  官  沈士亮
以上正本係照原本作成。
如對本裁定抗告，須於裁定送達後10日之不變期間內，向本院提
出抗告狀，並繳納抗告費新臺幣1,000元。
中    華    民    國    98    年    3     月    30    日
                                書記官  陳景源


司法院資訊處製作；財團法人民間司法改革基金會備份。
